---
title: "project R"
author: "Олеся Богомаз"
date: "2022-12-21"
output: html_document
---


```{r, message=FALSE}
library(tidyr)
library(ggplot2)
library(dplyr)
library(readr)
library(tibble)



```


```{r, message=FALSE}
heart_attack<-read.csv('~/Heart_Attack_Data_Set.csv')
heart_attack[(heart_attack$sex == 1), 'sex'] <- 'Male'
heart_attack[(heart_attack$sex == 0), 'sex'] <- 'Female'
d <- heart_attack%>%count(sex)
```


```{r sex_pie_chart}
data <- 
  arrange(d, desc(sex)) %>%
  mutate(prop = n / sum(d$n) *100) %>%
  mutate(ypos = cumsum(prop)- 0.5*prop )



ggplot(data, aes(x="", y=prop, fill=sex)) +
  geom_bar(stat="identity", width=1, color="white") +
  coord_polar("y", start=0) +
  theme_void() + 
  theme(legend.position="none") +
  
  geom_text(aes(y = ypos, label = sex), color = "white", size=6)
```

## Связан ли пол с инфарктами?

Чтоб определить, влияет ли пол на наличие инфаркта в нашей выборке, используем точный тест Фишера и визуализуем мозаичным графиком

```{r sex_vs_heart_attack}
fisher <- table(heart_attack$sex, heart_attack$target)
colnames(fisher) <- c('no disease', 'disease')

mosaicplot(fisher, cex.axis=1.5, main =   "Mosaic plot: sex vs heart attack",  color = TRUE)
fisher.test(fisher)
```

У женщин инфаркты чаще.


## Чем может быть вызвано большее число инфарктов среди женщин?

Посмотрим, какие параметры отличаются у женщин и мужчин

Все наши переменные можно поделить на колличественные ('age', 'trestbps', 'chol', 'thalach', 'oldpeak') и категориальные (остальные).

### Колличественные переменные

Глянем на QQ плоты и тесты Шапиро-Уилка (раздельно по полам) чтоб понять, применим ли на каких-то категориальных тест Стьюдента
```{r shapiro}
ggplot(heart_attack, aes(sample = age, colour = sex))+ stat_qq() +
  stat_qq_line()+theme_classic(base_size =15)+
  labs(title = 'QQ Plot: age', x = 'Theoretical Quantiles', y = 'Sample Quantiles',  )

  

shapiro.test(heart_attack[(heart_attack$sex == "Female"),'age'])
shapiro.test(heart_attack[(heart_attack$sex == "Male"),'age'])

ggplot(heart_attack, aes(sample = thalach, colour = sex))+ stat_qq() +
  stat_qq_line()+theme_classic(base_size =15)+
  theme_classic(base_size =15)+
  labs(title = 'QQ Plot: Greatest number of beats per minute', x = 'Theoretical Quantiles', y = 'Sample Quantiles' )

shapiro.test(heart_attack[(heart_attack$sex == "Female"),'thalach'])
shapiro.test(heart_attack[(heart_attack$sex == "Male"),'thalach'])

ggplot(heart_attack, aes(sample = oldpeak, colour = sex))+ stat_qq() +
  stat_qq_line()+
  theme_classic(base_size =15)+
  labs(title = 'QQ Plot: ST difference', x = 'Theoretical Quantiles', y = 'Sample Quantiles' )

shapiro.test(heart_attack[(heart_attack$sex == "Female"),'oldpeak'])
shapiro.test(heart_attack[(heart_attack$sex == "Male"),'oldpeak'])

ggplot(heart_attack, aes(sample = chol, colour = sex))+ stat_qq() +
  stat_qq_line()+
  theme_classic(base_size =15)+
  labs(title = 'QQ Plot: cholesterol', x = 'Theoretical Quantiles', y = 'Sample Quantiles' )

shapiro.test(heart_attack[(heart_attack$sex == "Female"),'chol'])
shapiro.test(heart_attack[(heart_attack$sex == "Male"),'chol'])

ggplot(heart_attack, aes(sample = trestbps, colour = sex))+ stat_qq() +
  stat_qq_line()+theme_classic(base_size =15)+
  labs(title = 'QQ Plot: Resting Blood pressure', x = 'Theoretical Quantiles', y = 'Sample Quantiles' )

shapiro.test(heart_attack[(heart_attack$sex == "Female"),'trestbps'])
shapiro.test(heart_attack[(heart_attack$sex == "Male"),'trestbps'])
```

Наблюдаем нормально распределенные данные только по возрасту, попробуем прологарифмировать. Не логарифмирую данные по ST депрессии (много нулей) и возрасту (данные и без логарифмирования нормальные).
Кроме того, данные по давлению уж очень странные: не округляли ли их c переменным успехом? Нарисуем гистограммы до и после повторного округления.

```{r round}
hist(heart_attack[,'trestbps'], breaks=100, cex.axis=1.5,   cex.axis=1.5,   main =   'Resting Blood pressure' )
hist(log(round(0.1*heart_attack[,'trestbps'])/0.1), breaks=100, cex.axis=1.5,   main =  'Resting Blood pressure')

```


Дальше округлим с точностью до 10 мм.рт.ст.

```{r shapiro_after_changing}


ggplot(heart_attack, aes(sample = log(thalach), colour = sex))+ stat_qq() +
  stat_qq_line()+theme_classic(base_size =15)+
  theme_classic(base_size =15)+
  labs(title = 'QQ Plot: Greatest number of beats per minute, log', x = 'Theoretical Quantiles', y = 'Sample Quantiles' )

shapiro.test(log(heart_attack[(heart_attack$sex == "Female"),'thalach']))
shapiro.test(log(heart_attack[(heart_attack$sex == "Male"),'thalach']))


ggplot(heart_attack, aes(sample = log(chol), colour = sex))+ stat_qq() +
  stat_qq_line()+
  theme_classic(base_size =22)+
  labs(title = 'QQ Plot: cholesterol, log', x = 'Theoretical Quantiles', y = 'Sample Quantiles' )


shapiro.test(log(heart_attack[(heart_attack$sex == "Female"),'chol']))
shapiro.test(log(heart_attack[(heart_attack$sex == "Male"),'chol']))


ggplot(heart_attack, aes(sample = log(round(0.1*trestbps)/0.1), colour =sex))+ stat_qq() +
  stat_qq_line()+theme_classic(base_size =15)+
  labs(title = 'QQ Plot: Resting Blood pressure, log', x = 'Theoretical Quantiles', y = 'Sample Quantiles' )

shapiro.test(log(round(0.1*heart_attack[(heart_attack$sex == "Female"),'trestbps'])/0.1))
shapiro.test(log(round(0.1*heart_attack[(heart_attack$sex == "Male"),'trestbps'])/0.1))


```

Данные по холестерину в крови оказались распределены лог-нормально

Применим тест Стьюдента на нормально распределенных величинах и тест Манна-Уитни на ненормально.

```{r student_and_wilcox_test}
t.test(heart_attack[(heart_attack$sex == "Female"),'age'],
            heart_attack[(heart_attack$sex == "Male"),'age'], alternative = 'greater')
ggplot(heart_attack, aes(sex, age)) + geom_boxplot(aes(fill=sex))+ theme_classic(base_size =15)+labs (title='Age by sex', x='')

wilcox.test(heart_attack[(heart_attack$sex == "Female"),'thalach'],
            heart_attack[(heart_attack$sex == "Male"),'thalach'], , alternative = 'greater')
ggplot(heart_attack, aes(sex, thalach)) + geom_boxplot(aes(fill=sex))+ theme_classic(base_size =15)+labs (title='Greatest number of beats per minute by sex', x='')

wilcox.test(heart_attack[(heart_attack$sex == "Female"),'oldpeak'],
            heart_attack[(heart_attack$sex == "Male"),'oldpeak'], , alternative = 'greater')
ggplot(heart_attack, aes(sex, oldpeak)) + geom_boxplot(aes(fill=sex))+ theme_classic(base_size =15)+labs (title='ST depression by sex', x='', y='ST depression induced by exercise relative to rest, mm')

t.test(log(heart_attack[(heart_attack$sex == "Female"),'chol']),
            log(heart_attack[(heart_attack$sex == "Male"),'chol']), , alternative = 'greater')

ggplot(heart_attack, aes(sex, log(chol))) + geom_boxplot(aes(fill=sex))+ theme_classic(base_size =20)+labs (title='Cholesterol by sex', x='', y='log(serum cholesterol in mg/dL)')



wilcox.test(round(0.1*heart_attack[(heart_attack$sex == "Female"),'trestbps'])/0.1,
            round(0.1*heart_attack[(heart_attack$sex == "Male"),'trestbps'])/0.1)
ggplot(heart_attack, aes(sex, round(0.1*trestbps)/0.1)) + geom_boxplot(aes(fill=sex))+ theme_classic(base_size =15)+labs (title='Resting Blood pressure by sex', x='', y='Resting Blood pressure, mmHg')


```

На уровне значимости 0,05 разница найдена только по холестерину.

### Категориальные переменные
Вспомним, что есть и категориальные признаки: боль в груди (4 варианта), повышен ли сахар в крови, данные ЭКГ, стенокрдия при нагрузке, наклон ST-пика на кардиограмме, количество крупных сосудов сердца, заполняемых кровью.
Для признаков с двумя вариантами или нулевыми ячейками использую точный тест Фишера, в остальных случаях - критерий Пирсона.

```{r fisher_and_chi_2}
pain <- table(heart_attack$sex, heart_attack$cp)
colnames(pain)<-c('typical angina' ,'atypical angina','non-anginal', 'no pain')
mosaicplot(pain, color =TRUE)
chisq.test(pain)

blood_glucose <- table(heart_attack$sex, heart_attack$fbs)
colnames(blood_glucose )<- c('normal', 'high')
blood_glucose
mosaicplot(blood_glucose, color =TRUE, cex.axis=1.5)
fisher.test(blood_glucose)


Rest_ECG <- table(heart_attack$sex, heart_attack$restecg)

colnames( Rest_ECG)<- c('normal', 'abnormal ST', 'hypertrophy of LV')
Rest_ECG
mosaicplot(Rest_ECG,  color =TRUE)
fisher.test(Rest_ECG)


exercise_induced_angina <- table(heart_attack$sex, heart_attack$exang)

colnames(exercise_induced_angina)<- c('yes', 'no')
mosaicplot(exercise_induced_angina, color =TRUE,  cex.axis=1.5)
fisher.test(exercise_induced_angina)

slope_of_the_peak_exercise <- table(heart_attack$sex, heart_attack$slope)
colnames(slope_of_the_peak_exercise) <- c('upsloping', 'flat', 'downsloping')
mosaicplot(slope_of_the_peak_exercise, color =TRUE,cex.axis=1.5 )
chisq.test(slope_of_the_peak_exercise)

number_of_vessels_colored_by_fluoroscopy <- table(heart_attack$sex, heart_attack$ca)

mosaicplot(number_of_vessels_colored_by_fluoroscopy, cex.axis=1.5,  color =TRUE)
fisher.test(number_of_vessels_colored_by_fluoroscopy)
```
На уровне значимости 0.05 есть разница только по стенокардии при нагрузке

## Поправка на множественное тестирование

Я провела довольно много тестов, пора это учесть. Применим поправку Бенжамини-Хохберга

```{r adjust} 
p.adjust(c(0.04732, 0.2444,0.96,0.002811,0.2242,0.07779,0.4907,0.1633,0.0175,1.987969 ,0.7231,0.1091), method = 'BH')
```
На уровне значимости 5% осталось только различие по холестерину.



## Выводы 

1. Женщины чаще, чем мужчины, страдают инфарктом.
2. Значимое различие по полам наблюдается только в количестве холестерина в крови.

